ACORDAO-COMPLETO-2542915

ACÓRDÃO 6472/2022 ATA 36/2022 - SEGUNDA CÂMARA

VISTOS, relatados e discutidos estes autos de aposentadoria, em que se examina, nesta fase processual, pedido de reexame interposto contra o Acórdão 17463/2021-TCU-Segunda Câmara, de relatoria do Ministro Bruno Dantas
ACORDAM os Ministros do Tribunal de Contas da União, reunidos em sessão da Segunda Câmara, diante das razões expostas pelo Relator e com fundamento nos artigos 1º, inciso V; e 39, inciso II, da Lei 8.443/92, c/c os artigos 1º, inciso VIII; 143, inciso II; e 259, inciso II, do Regimento Interno, em:
9.1. conhecer do pedido de reexame interposto por Katize Schenkel do Amaral e Silva e, no mérito, dar-lhe provimento de modo a tornar sem efeito o Acórdão 17463/2021-TCU-Segunda Câmara e considerar legal o ato de Katize Schenkel do Amaral e Silva, concedendo-lhe registro;
9.2. dar ciência desta deliberação à recorrente e ao órgão de origem.

Pedido de reexame interposto contra decisão que julgou ilegal ato de aposentadoria.

Segunda Câmara

Tribunal Regional do Trabalho da 12ª Região/SC.

3. Interessados/Responsáveis/Recorrentes:
3.1. Interessados: Katize Schenkel do Amaral e Silva (XXX.422.229-XX).
3.2. Recorrente: Katize Schenkel do Amaral e Silva (XXX.422.229-XX).

13.1. Ministros presentes: Bruno Dantas (Presidente), Augusto Nardes (Relator), Aroldo Cedraz e Antonio Anastasia.
13.2. Ministro-Substituto presente: Marcos Bemquerer Costa.

AUGUSTO NARDES

Ministro Bruno Dantas.

Adoto como parte integrante deste relatório a instrução transcrita a seguir com os ajustes de forma pertinentes, a qual foi elaborada no âmbito da Secretaria de Recursos (Serur) e cujo encaminhamento teve a anuência do dirigente daquela unidade e do Ministério Público junto ao TCU (peças 38 a 40) :
INTRODUÇÃO
1.	Trata-se de pedido de reexame (peça 12) interposto pela Sra. Katize Schenkel do Amaral e Silva, ex-servidora do TRT/12ª Região, por meio do qual se insurge contra o Acórdão 17463/2021-TCU-Segunda Câmara (peça 8) , que teve como relator o Excelentíssimo Senhor Ministro Bruno Dantas.
1.1	A deliberação recorrida apresenta o seguinte teor:
ACORDAM, com fundamento no art. 71, incisos III e IX, da Constituição Federal de 1988, c/c os arts. 1º, inciso V, e 39, inciso II, da Lei 8.443/1992, e ainda com os arts. 17, inciso III, 143, inciso II, 260 e 262 do Regimento Interno/TCU, em considerar ilegal e negar registro ao ato de aposentadoria em exame e expedir os comandos a seguir discriminados.
1. Processo TC-Processo 022.595/2021-0 (APOSENTADORIA) 
	1.1. Interessado: Katize Schenkel do Amaral e Silva (XXX.422.229-XX) 
	1.2. Órgão: Tribunal Regional do Trabalho da 12ª Região/SC
	1.3. Relator: Ministro Bruno Dantas
	1.4. Representante do Ministério Público: Procurador Júlio Marcelo de Oliveira
	1.5. Unidade Técnica: Secretaria de Fiscalização de Integridade de Atos e Pagamentos de Pessoal e de Benefícios Sociais (Sefip) .
	1.6. Representação legal: não há.
	1.7. Determinações/Recomendações/Orientações: 
	a) dispensar o ressarcimento das quantias indevidamente recebidas de boa-fé, consoante o Enunciado 106 da Súmula de Jurisprudência do TCU;
	b) determinar ao Tribunal Regional do Trabalho da 12ª Região/SC que:
	b.1.) no prazo de quinze dias, faça cessar todo e qualquer pagamento relativo ao ato, sob pena de responsabilidade solidária da autoridade administrativa omissa, e, no prazo de trinta dias, emita novo ato livre da irregularidade apontada, a ser submetido à apreciação pelo TCU;
	b.2) no prazo de trinta dias, informe ao TCU as medidas adotadas e disponibilize, por meio do Sistema e-Pessoal, comprovante da data em que o interessado tomou conhecimento deste acórdão;
	c) remeter cópia deste acórdão e da instrução da secretaria especializada (peça 5) ao Tribunal Regional do Trabalho da 12ª Região/SC, informando que o teor integral da deliberação poderá ser obtido no endereço eletrônico www.tcu.gov.br/acordaos  (grifos acrescidos) .
HISTÓRICO 
2.	A presente concessão de aposentadoria foi julgada ilegal por irregularidade caracterizada pela incorporação de quintos sem que haja tempo de exercício de função suficiente para a parcela deferida, e, portanto, sem amparo legal, conforme jurisprudência pacificada nesta Corte de Contas.
ADMISSIBILIDADE
3.	Reitera-se o exame de admissibilidade efetuado pelo Sar/Serur (peça 16) , ratificado pelo Excelentíssimo Senhor Ministro-Relator João Augusto Ribeiro Nardes (peça 19) , que concluiu pelo conhecimento do pedido de reexame, com fundamento no artigo 48 da Lei 8.443/1992, c/c os artigos 285 e 286, parágrafo único, do RI/TCU, suspendendo-se os efeitos do caput, do subitem 1.7 e das alíneas "b" e "b.1" do Acórdão 17463/2021-TCU-Segunda Câmara.
EXAME DE MÉRITO
             Delimitação
4.1	Constitui objeto do presente recurso definir se a recorrente satisfaz os requisitos para a incorporação de quintos conforme consta no ato de peça 3.
5. Da incorporação de quintos
5.1.	A recorrente aduz que tem direito aos quintos incorporados, conforme consta no ato de peça 3, com base nos seguintes argumentos:
5.2.	A incorporação de 3/5 (CJ-03) decorre do fato de ter exercido, entre 23.8.92 e 22.8.95, ou seja, por três anos, as funções de Chefe de Gabinete, Chefe de Serviço, Assessor de Desembargador, Diretor de Secretaria e Secretário da Corregedoria, tendo incorporado esse último, em razão de tê-lo exercido por mais tempo em relação aos demais, exatamente como determina a lei.
5.3.	Já a incorporação de 1/5 (CJ-3) advém da condição de ter exercido no período de um ano, entre 23.8.95 e 21.8.96, as funções de Diretor de Secretaria, Chefe de Gabinete e Diretor de Serviço, com a incorporação do primeiro cargo em face do maior período laborado.
5.4.	Por fim, a agregação de 1/5 proveniente das funções executadas como Diretor de Serviço (CJ-02) , entre 22.8.96 e 26.8.95, no interstício de um ano e cinco dias.
5.5.	Como se denota foi atendido rigorosamente o que determina a lei na prestação dos serviços nos cargos indicados, perfazendo as condições necessárias de tempo de exercício de função para que sejam incorporados os 5/5.
Análise:
5.6.	Consta nos autos a seguinte planilha de incorporação de quintos:

5.7.	Assim, vem à balha a redação do art. 4º da Lei 8.911/1994 (vigente à época das incorporações dos quintos) :
§ 3º Quando mais de um cargo em comissão ou função de direção, chefia e assessoramento houver sido exercidos no período de doze meses, a parcela a ser incorporada terá como base de cálculo a exercida por maior tempo.
5.8.	Com fulcro no § 3º supracitado, entende-se que existe fundamento legal para a recorrente incorporar 4/5 de CJ-03 e 1/5 de CJ-02, conforme concedido pelo órgão de origem.
5.9.	Nesse sentir, opina-se pelo provimento do presente recurso.
CONCLUSÃO
6.	Da análise de mérito, conclui-se que a recorrente satisfaz os requisitos para a incorporação de quintos conforme consta no ato de peça 3.
6.1.	Por conseguinte, deve-se dar provimento ao presente recurso.
PROPOSTA DE ENCAMINHAMENTO
7.	Ante o exposto, submetem-se os autos à consideração superior, propondo-se, com fundamento no art. 48 da Lei 8.443/1992:
a) conhecer do recurso, para, no mérito, dar-lhe provimento, no sentido de se tornar sem efeito o Acórdão 17463/2021-TCU-Segunda Câmara e julgar legal o ato de peça 3, determinando-se o seu registro;
b) informar a recorrente e demais interessados do acórdão a ser proferido, destacando que o relatório e o voto que o fundamentam podem ser acessados por meio do endereço eletrônico www.tcu.gov.br/acordaos.
	É o relatório.

Dalibar Dalil Mansur (0742/OAB-SC) e Maurilio Schultz Mansur (9611/OAB-SC), representando Katize Schenkel do Amaral e Silva.

Procurador Sergio Ricardo Costa Caribé.

PESSOAL. APOSENTADORIA JULGADA ILEGAL PELA CONCESSÃO DE QUINTOS APÓS O ADVENTO DA LEI 9.624/1998. PEDIDO DE REEXAME. CONHECIMENTO. ARGUMENTOS SUFICIENTES PARA REVER A DECISÃO RECORRIDA. PROVIMENTO PARA TORNAR SEM EFEITO O ACÓRDÃO PROLATADO.

APOSENTADORIA (APOS)

Secretaria de Recursos (Serur).

Trata-se de pedido de reexame, em processo de aposentadoria, interposto por Katize Schenkel do Amaral e Silva, contra o Acórdão 17463/2021-TCU-Segunda Câmara, de relatoria do Ministro Bruno Dantas.
2.	 No âmbito da deliberação recorrida, este Tribunal julgou ilegal o ato de aposentadoria da ex-servidora, negando-lhe registro, tendo em vista a concessão de quintos com amparo em funções comissionadas exercidas entre 8/4/1998 e 4/9/2001. 
3.	 Inconformada com a decisão desta Corte, a interessada alega, de mais relevante, que não incorporou quintos após 8/4/1998, mas tão somente no período de 1992 a 1997.
4.	A Secretaria de Recursos (Serur) analisou o pedido de reexame interposto e propôs, com o aval do Ministério Público junto ao TCU (MPTCU) , o seu provimento, ante a comprovação de que não houve a incorporação de quintos/décimos entre 8/4/1998 e 4/9/2001.
5.	Manifesto minha concordância com o encaminhamento uniforme proposto nos autos e adoto seus fundamentos como razões de decidir. De fato, o tempo de exercício foi suficiente para a incorporação concedida de 4/5 da função CJ-03 e 1/5 da função CJ-02 em período anterior a 1998 e, restando comprovado que não há irregularidade, o ato de peça 3 pode ser considerado legal, concedendo-lhe registro.
	Ante o exposto voto pela adoção da minuta de acórdão que submeto à apreciação.
	
TCU, Sala das Sessões Ministro Luciano Brandão Alves de Souza, em 11 de outubro de 2022.
Ministro JOÃO AUGUSTO RIBEIRO NARDES 
Relator